臺灣高雄地方法院民事判決　九十年度訴字第七六六號
　　原　　　告　戊○○
　　被　　　告　己○○
　　訴訟代理人　庚○○○
　　被　　　告　丁○○
　　被　　　告　甲○○
　　被　　　告　乙○○
　　訴訟代理人　丙○○
　　被　　　告　壬○○
　　訴訟代理人　辛○○
右當事人間分割共有物事件，本院判決如左：
    主    文
兩造共有坐落高雄縣梓官鄉○○○段二二二地號、面積九五００平方公尺土地准予分
割，分割方法如附圖一所示：1部份面積一七八一平方公尺分歸被告甲○○取得，2部
份面積二三七五平方公尺分歸被告己○○取得，3部份面積一一八七平方公尺歸原告
戊○○取得，4部份面積一一八八平方公尺歸被告壬○○取得，5部分面積一七八一平
方公尺歸被告何銘錫取得，6部份面積一一八八平方公尺歸被告丁○○取得。
訴訟費用由被告甲○○、何銘錫各負擔百分之十九，被告己○○負擔百分之二十五，
被告鄭林快負擔百分之十二、被告丁○○負擔百分之十二，餘由原告負擔。
    事　　實
甲、原告方面：
一、聲明：請求判決如主文所示。
二、陳述：
　（一）系爭土地即高雄縣梓官鄉○○○段二二二地號，地目旱，係兩造所共有，面
　　　　積共九五００平方公尺，原告戊○○持分之權利範圍為所有權八分之一、被
　　　　告己○○為八分之二、被告丁○○為八分之一、被告甲○○為十六分之三、
　　　　被告何明錫為十六分之三、被告壬○○為八分之一。
　（二）系爭土地現為兩造分別佔有使用中，佔用之面積、位置詳如附圖二所示。
  （三）兩造對於分割方案無法取得協議，且系爭土地無不可分割之情形，爰依法請
        求判決分割系爭土地。
三、證據：提出土地登記簿謄本一份各一份為證，並聲請本院囑託高雄縣岡山地政事
　　務所勘測系爭土地並依兩造所有權範圍繪製附圖一所示之分割方案。
乙、被告方面：
壹、被告己○○、壬○○、丁○○部分
一、聲明：請求駁回原告之訴。
二、陳述：
（一）系爭土地現為各共有人佔有使用中，長久以來相安無事，並無分割之必要，且
      如要分割，亦應按現行佔有位置、面積分割。
（二）證據：未提出任何證據。
貳、被告甲○○、何銘錫部分一、聲明：同意原告之請求。
二、陳述：被告何銘錫現行佔用之二筆土地位置分屬不相鄰之狀況，為使該二筆土地
　　相鄰，可做更大之使用，同意與原告戊○○交換位置使用。
三、證據：未提出任何證據。
    理　　由
一、原告起訴主張：系爭土地係兩造所共有，面積共九五００平方公尺，原告戊○○
    持分之權利範圍為所有權八分之一、被告己○○為八分之二、被告丁○○為八分
　　之一、被告甲○○為十六分之三、被告何銘錫為十六分之三、被告壬○○為八分
　　之一。因兩造無法達成分割協議，系爭土地又無禁止分割之狀況，爰依法請求分
　　割如主文所示。
二、被告己○○、壬○○、丁○○均辯稱系爭土地無分割之必要，如要分割，應按現
　　行佔用之面積、位置分割。被告甲○○、何銘錫同意原告之分割方案。
三、經查，原告主張系爭土地為兩造所共有，系爭土地之使用目的並無不能分割之情
    形，然全體共有人無法達成分割協議等事實，業據原告提出系爭土地登記簿謄本
    為證，且為被告所不爭執，足認原告主張之前開事實堪信為真實。從而原告依民
    法第八百二十三條第一項之規定，請求分割系爭共有土地，洵稱正當，應予准許
    。
四、又關於共有物之分割方法，於共有人間無法達成協議時，法院得因任何共有人之
    聲請，以原物分配於各共有人或變賣共有物，以價金分配於各共有人，民法第八
    百二十四條第二項定有明文。本院考量兩造除原告戊○○與被告何銘錫願互換現
    行佔用位置後分割，及其他被告均表希望按現行佔有位置分配，且按現行佔用位
    置分配，確實符合兩造經濟利益及土地利用，故酌定以原物之使用現狀，按各共
    有人之權利範圍分配為分割方法並詳述如下：
（一）系爭土地西側及北側均面臨道路，有高雄縣岡山地政事務所九十年七月十九日
      複丈之土地複丈成果圖一份在卷可查，並經本院於該日勘驗屬實，故系爭土地
      對外交通主要以西側、北側為主，為顧及對外聯絡方便，故系爭土地之分割線
　　　應採南北向分割，使每位共有人所分得之土地均可使用上開道路，併同享沿線
　　　之經濟利益。
（二）又系爭土地之地目為旱地，現由兩造分別佔用耕作中，為顧及兩造耕作之經濟
      利益，以兩造之佔用位置定其分配位置為宜。又被告壬○○等人雖希望按現佔
      有面積分配，然本院現場勘驗結果，發現各佔有人並未按持有之權利範圍佔用
　　　土地，故系爭土地分割線宜按各共有人之所有權權利範圍採南北二側等距定點
　　　，定點間劃直線之方式定之，以達最大經濟效用。被告上開辯稱，於法不合，
　　　不予採用。
五、綜上所述各情，本院認依附圖一所示分割方法為原物分割，較符合兩造經濟利益
    及土地利用，至被告主張之分割方法，或因無法徹底消滅共有關係，或與權利範
    圍不符，無採用價值，爰以附圖一所示分割方法定本件共有物之分配。
六、本件判決基礎已甚明確，兩造其餘攻擊防禦方法，核與判決結果不生影響，無一
    一論列之必要，附此敘明。
據上論結，本件原告之訴為有理由，依民事訴訟法第七十八條，判決如主文。
中　　　華　　　民　　　國　　九十一　　年　　八　　月　　十六　　　日
                              臺灣高雄地方法院民事第六庭
~B法　　　官　吳文婷
右正本證明與原本無異
如不服本判決，應於判決送達後二十日內向本院提出上訴狀並表明上訴理由，如於本
判決宣示後送達前提起上訴者，應判決送達後十日補提上訴理由書︵須附繕本︶。
中　　　華　　　民　　　國　　九十一　　年　　八　　月　　十六　　　日
~B法院書記官　王少玲
